臺灣臺北地方法院刑事判決　　　　　　100年度簡上字第385號
公　訴　人　臺灣臺北地方法院檢察署檢察官
上　訴　人
即　被　告　羅壬吉
上列上訴人即被告因家庭暴力之傷害案件，不服本院100年度簡
字第2780號，中華民國100年8月23日第一審簡易判決（聲請簡易
判決處刑案號：100年度偵字第9417號），提起上訴，本院管轄
之第二審合議庭判決如下：
    主  文
上訴駁回。
    事  實
一、羅壬吉係黃仁炤之岳父，為家庭暴力防治法第3條第3款所定
    之家庭成員關係，羅壬吉於民國100年2月10日下午3時43分
    許，在臺北市○○區○○路2段99號之臺北市立建安國民小
    學（下稱建安國小）訓導處前走廊上，因就黃仁炤之子轉學
    事宜與黃仁炤發生爭執，羅壬吉竟基於傷害人身體之犯意，
    以隨身手持之柺杖毆打黃仁炤之身體，並與黃仁炤發生拉扯
    ，2人均跌倒在地，羅壬吉起身後復接續前開犯意，舉起柺
    杖往仍倒坐在地上之黃仁炤腿部揮去，致黃仁炤受有左下肢
    撕裂傷（約2公分）、右下肢擦傷併血腫、右側脖子抓傷、
    右側腳踝及及左大姆指扭傷、臉部跟脖子及右手多處擦傷之
    傷害。
二、案經黃仁炤訴由臺灣臺北地方法院檢察署檢察官偵查後，聲
    請以簡易判決處刑。
    理  由
一、按被告以外之人於審判外之言詞或書面陳述，除法律有規定
    者外，不得作為證據，刑事訴訟法第159條第1項固有明文；
    惟被告以外之人於審判外之陳述，雖不符同法第159條之1至
    之4規定，而經當事人於審判程序同意作為證據，法院審酌
    該言詞陳述或書面陳述作成時之情況，認為適當者，亦得為
    證據。又當事人、代理人或辯護人於法院調查證據時，知有
    第159條第1項不得為證據之情形，而未於言詞辯論終結前聲
    明異議者，視為有前項之同意，同法第159條之5亦定有明文
    。本案公訴人及被告羅壬吉於本院審判程序中，對於本院所
    引用之供述及非供述證據之證據能力均表示沒有意見，且迄
    於言詞辯論終結前未聲明異議，經審酌本院所引用之供述及
    非供述證據資料作成時之情況，核無違法取證或其他瑕疵，
    認為以之作為證據為適當，均得做為證據。
二、訊據被告固不否認於上開時、地，與告訴人黃仁炤發生口角
    爭執等情，惟矢口否認有何傷害之犯行，辯稱：當時係告訴
    人衝過來打伊，伊舉起隨身柺杖想要抵擋，是伊先被推倒在
    地，伊起身後欲舉柺杖毆打告訴人，卻被旁人阻止，伊沒有
    打告訴人之頭、手、腳，且伊才開完刀，沒有能力毆打告訴
    人，都是告訴人打伊云云。經查：
(一)被告確有於上揭時、地，持柺杖毆打告訴人之身體及腿部，
    並與告訴人拉扯之事實，業據證人即當時在場之建安國小教
    職員游祥輝於偵查中證稱：伊因聽到爭吵聲出去看，看到被
    告走過來拿手上的柺杖打告訴人身體，告訴人有用手抵擋，
    但已被被告打到躺在地上等語（見100年度他字第1975號卷
    第38頁至第39頁），核與告訴人之指訴情節大致相符（見10
    0年度他字第1975號卷第4頁），且經本院勘驗案發當日現場
    監視錄影光碟，自畫面中可見：被告右手持柺杖往告訴人身
    體部位揮去，告訴人隨即抱住被告抵擋，被告再次持柺杖朝
    告訴人方向揮去，告訴人隨即與被告、被告之女羅彥妮、被
    告之妻羅田木嬌3人發生激烈拉扯，走廊上並有多人圍觀勸
    阻，被告與告訴人先後跌倒在地，被告之柺杖亦掉落於地，
    後被告先行起身並撿拾掉落於地上之柺杖，被告舉起柺杖（
    柺杖其中1關節已脫卸，故柺杖已折成2折）往仍倒坐在地上
    之告訴人腿部揮去（後被告手持之柺杖2個關節均已脫卸，
    柺杖已折成3折），告訴人揮手阻擋，被告再度舉起柺杖（
    柺杖已折成3折），再次往告訴人之腿部揮去，告訴人轉身
    欲閃躲，後被告第3次朝告訴人揮動柺杖時，即遭告訴人阻
    擋推離等情，有本院100年11月30日勘驗筆錄及擷取畫面照
    片16張在卷可佐（見本院卷第18頁反面至第19頁、第20之1
    頁至20之8頁），是其等所述要與事實相符，堪以憑信。足
    認被告確有於上揭時、地，持柺杖毆打告訴人之身體及腿部
    ，並與告訴人拉扯之行為，被告辯謂：伊沒有打告訴人云云
    ，應屬臨訟卸責之詞，洵無足採。
(二)證人即建安國小之教職員詹進卿於偵查中證述：事發後伊陪
    同告訴人走出校門，告訴人有給伊看他的小腿有受傷等語（
    見100年度他字第1978號卷第39頁），而告訴人遭被告毆打
    後，旋於同日下午5時57分許，前往國泰綜合醫院就診，經
    醫師檢視後，認告訴人確實受有左下肢撕裂傷（約2公分）
    、右下肢擦傷併血腫、右側脖子抓傷、右側腳踝及左大拇指
    扭傷、臉部跟脖子及右手多處擦傷等傷害，有國泰綜合醫院
    100年2月10日、100年2月11日診斷證明書各1紙及受傷部位
    照片7張附卷為憑（見100年度他字第1978號卷第10至18頁）
    ，而告訴人於離開建安國小至國泰綜合醫院就診前，甫於同
    日下午3時43分許，在上揭地點，遭被告持柺杖毆打及拉扯
    之事實，業經認定如前，堪認告訴人所受之上開傷害與被告
    之行為間，具有相當因果關係甚明。雖被告於本院審理時稱
    ：告訴人跑去找認識的醫生驗傷，伊質疑告訴人的傷勢何來
    云云（見100年度簡上字第385號卷第52頁），然此純屬被告
    臆測之詞，尚難遽為對被告有利之認定。
(三)至被告辯稱：伊才開完刀，沒有能力毆打告訴人云云，然被
    告係因右膝內側半月軟骨破裂，於99年9月24日入院，於99
    年9月25日行右膝關節鏡手術，並於99年9月26日出院等情，
    有臺北市立聯合醫院中興院區100年3月15日診斷證明書在卷
    可考（見本院卷第22頁），則被告出院日期與本案發生之時
    已間隔4月有餘，且被告確有於上揭時、地，持柺杖毆打告
    訴人之身體及腿部，並與告訴人拉扯之事實，已如前述，是
    被告前揭所辯，與卷內事證顯不相符，並不足採。
(四)綜上所述，本件事證明確，被告上開犯行堪以認定，應依法
    論科。
三、核被告所為，係犯刑法第277第1項之傷害罪。被告與告訴人
    為直系姻親關係，有戶籍謄本在卷可查（見100年度他字第
    1978號卷第8頁），屬家庭暴力防治法第3條第3款所稱之家
    庭成員，被告對告訴人所為係家庭暴力罪。又被告先後持柺
    杖毆打告訴人並與告訴人發生拉扯，致告訴人受有前開傷害
    之各舉動，係基於同一傷害犯意下之接續行為，僅侵害同一
    法益，為接續犯，論以一罪已足。原審以被告犯罪事證明確
    ，引用刑事訴訟法第449條第1項前段、第3項、第454條第2
    項，刑法第277條第1項、第41條第1項前段，刑法施行法第1
    條之1之規定，並審酌被告無犯罪前科，此有臺灣高等法院
    被告前案紀錄表在卷可憑，素行尚佳，其與告訴人間為岳婿
    關係，竟未能理性解決問題，與告訴人發生爭執，即暴力相
    向，致告訴人身體受傷，及其犯罪之手段、造成傷勢之程度
    ，迄未與告訴人和解，獲得告訴人之諒解，並參酌被告之犯
    行動機、所受刺激、行為手段、犯後態度、生活狀況、智識
    程度等一切情狀，量處被告拘役40日，並諭知易科罰金之折
    算標準，核其認事用法均無不合，量刑亦稱妥適。至被告持
    以毆打告訴人之柺杖1支，雖係供犯罪所用之物，惟未扣案
    ，復非義務沒收之物，為免將來執行不易，爰不予宣告沒收
    ，附此敘明。上訴人即被告上訴意旨猶執前詞否認犯罪，指
    摘原判決不當，請求撤銷改判，自無理由，應予駁回。
據上論斷，應依刑事訴訟法第455條之1第1項、第3項、第368條
，判決如主文。
本案經檢察官王唯怡到庭執行職務
中    華    民    國   100    年    12    月    29    日
                  刑事第五庭  審判長法  官  廖紋妤
                                    法  官  曾正龍
                                    法  官  李小芬
上正本證明與原本無異。
不得上訴。
                                    書記官  陳品潔
中    華    民    國   100    年    12    月    29    日